【裁判字號】    97,訴,2776
【裁判日期】    971029
【裁判案由】    違反毒品危害防制條例
【裁判全文】
臺灣彰化地方法院刑事判決              97年度訴字第2776號
公  訴  人  臺灣彰化地方法院檢察署檢察官
被      告  甲○○
上列被告因違反毒品危害防制條例案件，經檢察官提起公訴（97
年度毒偵字第3274號、第3349號、第3423號），本院依簡式審判
程序判決如下：
    主  文
甲○○施用第一級毒品，累犯，處有期徒刑捌月。又施用第一級
毒品，累犯，處有期徒刑拾月；扣案之第二級毒品甲基安非他命
壹包（毛重零點貳公克）除包裝袋外，沒收銷燬之；扣案之上開
包裝袋壹只沒收。又施用第一級毒品，累犯，處有期徒刑玖月；
扣案之注射針筒壹支及夾鏈袋壹只，均沒收。應執行有期徒刑壹
年拾月；扣案之第二級毒品甲基安非他命壹包（毛重零點貳公克
）除包裝袋外，沒收銷燬之；扣案之上開包裝袋壹只、注射針筒
壹支及夾鏈袋壹只，均沒收。
  犯罪事實及理由
一、本件犯罪事實除補充及更正如下外，其餘均與檢察官起訴書
    之記載相同，茲引用之（如附件）：
    被告甲○○於民國97年7 月14日上午10時許，在彰化縣員林
    鎮○○路○ 段221 號超商前為警盤查，而於未被有偵查犯罪
    職權之機關或公務員發覺其於97年7 月10日有同時施用第一
    級毒品海洛因及第二級毒品甲基安非他命犯行前，即主動向
    詢問之員警供承有於上開時日施用第一級毒品海洛因之事實
    ，自首而接受裁判，並同意由員警採集其尿液送驗，檢驗結
    果確呈嗎啡及甲基安非他命陽性反應。
二、本件證據除補充被告於本院審理時之自白外，其餘亦均與檢
    察官起訴書之記載相同，茲引用之（如上附件）。
三、按刑法第62條所規定之自首，以對於未發覺之罪，向有偵查
    權之機關或公務員自承犯罪，進而接受裁判為要件；而具有
    裁判上一罪關係之犯罪，苟全部犯罪未被發覺前，行為人僅
    就其中一部分犯罪自首，固仍生全部自首之效力，反之，倘
    其中一部分犯罪已先被有偵查權之機關或公務員發覺，行為
    人方就其餘未被發覺之部分，自動供認其犯行時，因與上開
    自首之要件不符，自不得適用自首之規定減輕其刑（最高法
    院90年度台上字第5435號判決要旨可資參照）。查被告甲○
    ○於97年7 月14日為警查獲時，就本案犯罪事實所示97年7
    月10日同時施用第一級及第二級毒品之有裁判上一罪關係（
    想像競合犯）之犯罪，於犯罪後未被有偵查犯罪職權之機關
    或公務員發覺前，即主動向詢問員警供承一部分犯罪（即施
    用第一級毒品海洛因部分），自首而接受裁判，業據被告供
    陳明確（參警詢筆錄），依上說明，被告雖僅就施用第一級
    毒品部分自首，仍生全部自首之效力，為此爰依刑法第62
    條前段規定就該次犯罪減輕其刑。又被告甲○○嗣於97年8
    月3 日係經警先查獲持有第二級毒品甲基安非他命後，才坦
    承有同時施用第一級毒品海洛因及第二級毒品甲基安非他命
    之犯行，亦有被告警詢筆錄可查，顯然被告就有裁判上一罪
    關係（想像競合犯）之犯罪，所為一部分犯行（即施用第二
    級毒品甲基安非他命部分）已先被有偵查權之機關或公務員
    發覺，則被告嗣後就其餘未被發覺之部分（即施用第一級毒
    品海洛因部分），自動供認其犯行時，依上所述，應認與自
    首之要件不符，不得適用自首之規定減輕其刑，附此敘明。
四、量刑理由：
    爰審酌被告經觀察、勒戒及強制戒治與刑之執行後，猶未能
    深切體認毒品危害己身之鉅，及早謀求脫離毒害之道，反而
    於出監後伺機再犯，未見有何收斂、警惕之意，無視於毒品
    對於自身健康之戕害及國家對於杜絕毒品犯罪之禁令，自有
    使其接受相當時期監禁以敦化性情之必要，另審度施用毒品
    為自戕行為，犯罪心態與一般刑事犯罪之本質並不相同，容
    應以「病人」之角度考量，並慮及施用毒品後常伴隨其餘反
    社會性之行為出現，對社會造成危害，及其犯罪之動機、方
    法、手段（有二次犯行係同時施用二種毒品）、暨犯後坦承
    犯行，到庭態度良好、97年7 月10日之犯行有自首減輕等一
    切情狀，分別量處如主文所示之刑，並定應執行刑。
五、扣案被告所有之甲基安非他命1 包（毛重0.2 公克），核屬
    毒品危害防制條例第2 條第2 項第2 款之第二級毒品，應依
    同條例第18條第1 項前段之規定，沒收銷燬之；又扣案之供
    前開第二級毒品包裝用之外包裝袋1 只，係可與上開毒品分
    離，而其主要作用在於包裹毒品，防其裸露、潮濕，便於被
    告攜帶施用毒品，且屬被告所有，業據被告供承在卷，應依
    刑法第38條第1 項第2 款規定沒收。另扣案之注射針筒1 支
    及夾鏈袋1 只，均為被告所有、供97年8 月7 日施用海洛因
    所用之物，亦為被告供明無誤，爰依刑法第38條第1 項第2
    款規定於該罪項下沒收。
六、應適用之法條：
（一）刑事訴訟法第273 條之1 第1 項，第299 條第1 項前段、
      第310 條之2 、第454 條第2 項。
（二）毒品危害防制條例第10條第1 項、第2 項、第18條第1 項
      前段。
（三）刑法第11條前段、第47條第1 項、第55條、第62條前段、
      第51條第5 款、第38條第1 項第2 款。
七、補充說明
（一）按本判決係依刑事訴訟法第310 條之2 、第454 條第2項
      製作，依法僅需記載當事人欄、主文、犯罪事實、證據名
      稱、應適用之法條及得於10日內上訴之旨，並得以簡略方
      式為之；如認定之犯罪事實、證據及應適用之法條，與檢
      察官聲請簡易判決處刑書或起訴書之記載相同者，得引用
      之。
（二）又上揭所指應記載之「犯罪事實」，揆諸同法第308 條後
      段原關於有罪之判決書應記載「事實」之規定，已修正為
      應記載「犯罪事實」，核其修正之立法理由，即指明「犯
      罪事實」，係指符合犯罪構成要件之具體社會事實。是以
      構成犯罪事實以外之其他適用法律事實，例如刑罰加重（
      含累犯在內)或 減輕事由等，自可無須在「犯罪事實」欄
      中記載（法院辦理刑事訴訟案件應行注意事項第14 4 點
      參照），惟仍應於主文中予以表明，並於應適用之法條欄
      予以引用。
八、如不服本件判決，得自收受送達之日起10日內，向本院提起
    上訴。
本案經檢察官陳信郎到庭執行職務。
中    華    民    國    97    年    10    月    29    日
                  刑事第五庭    法  官  周淡怡
以上正本證明與原本無異。
如不服本判決，應於判決送達後10日內，向本院提出上訴書狀，
上訴書狀應「敘述具體上訴理由」，並按他造當事人之人數附繕
本。「切勿逕送上級法院」。
中    華    民    國    97    年    10    月    29    日
                                書記官  劉玫金
附錄論罪科刑法條全文
毒品危害防制條例第10條
施用第一級毒品者，處6月以上5年以下有期徒刑。
施用第二級毒品者，處3年以下有期徒刑。


司法院資訊處製作；財團法人民間司法改革基金會備份。
